【裁判字號】    99,訴,221
【裁判日期】    990421
【裁判案由】    損害賠償
【裁判全文】
臺灣彰化地方法院民事判決  99年度訴字第221號
原      告  乙○○
被      告  甲○
上列當事人間請求賠償損害事件，原告提起刑事附帶民事訴訟，
經本院刑事庭裁定移送前來，本院於民國99年4月7日言詞辯論終
結，判決如下：
   主      文
被告應給付原告新臺幣伍萬零柒拾元，及自民國九十九年二月五
日起至清償日止，按年息百分之五計算之利息。
原告其餘之訴駁回。
本判決原告勝訴部分得假執行。
原告其餘假執行之聲請駁回。
    事實及理由
一、按訴狀送達後，原告不得將原訴變更或追加他訴。但擴張或
    減縮應受判決事項之聲明者，不在此限，民事訴訟法第255
    條第1項第3款定有明文。本件原告起訴請求判決被告給付新
    臺幣（下同）1,260,000元，復於99年1月25日具狀減縮為請
    求被告給付631,566元，又於99年4月7日當庭就其中薪資減
    少損害部分，由請求被告賠償其64小時不能工作之薪資損失
    8,666元，當庭減縮為請求賠償其40小時不能工作之薪資損
    失5,400元，核其變更顯係減縮應受判決事項之聲明，揆諸
    前開法條規定，自應予准許。
二、原告起訴主張：被告於民國98年4月25日15時35分許，未依
    規定申請臨時通行證，即駕駛其所有之「佳農牌農用搬運車
    」沿彰化縣芬園鄉○○路○段722巷由東向西行駛，駛至大彰
    路2段與同段722巷交叉路口時，適原告騎乘車牌號碼JU-81
    號大型重機車沿大彰路2段由南向北途經該路口，詎被告竟
    疏未注意暫停讓行駛於幹線道之原告先行通過，即貿然駕駛
    上開農用搬運車欲通過該交岔路口，原告見狀煞車不及，遂
    撞及被告之上開農用搬運車，原告因而受有左肩挫傷、左膝
    、臀部多處擦裂傷等傷害，為此依侵權行為之法律關係，訴
    請被告賠償。茲就所受損害列舉如下：(一)醫療費用：原告因
    本件車禍受傷計支出醫療費用9,670元；(二)機車維修費用：
    原告騎乘之重型機車因車禍致零件及機車多處受損，預估維
    修費用為391,500元；(三)安全帽及手套損失部分：原告事發
    當時穿戴之安全帽及手套因車禍已不堪使用，損失共21730
    元；(四)薪資減少之損害：原告因事故發生往返醫院接受治療
    合計請假40小時，以時薪135元計算，薪資損失為5,400元；
    (五)精神慰撫金：原告自受傷後雖經治療，迄今仍需繼續復健
    追蹤治療，生活及工作均受影響，爰請求精神慰撫金200,00
    0元等語。並聲明：(一)被告應給付原告628,300元，及自起訴
    狀繕本送達翌日起至清償日止，按年息5％計算之利息；
    (二)願供擔保請准宣告假執行。
三、被告則以：對刑事判決認定之事實無意見，但原告車禍當時
    表示沒有受傷，後來才稱其受傷，其對原告提出之醫療費用
    單據及原告工作時薪135元無意見，惟認機車維修費用太高
    ，且否認安全帽及手套之損失，其沒有錢賠償原告等語，資
    為抗辯。並聲明：原告之訴及其假執行之聲請均駁回。
四、原告主張被告於98年4月25日15時35分許，未依規定申請臨
    時通行證，即駕駛其所有之「佳農牌農用搬運車」沿彰化縣
    芬園鄉○○路○段722巷由東向西行駛，駛至大彰路2段與同
    段722巷交叉路口時，適原告騎乘車牌號碼JU-81號大型重機
    車沿大彰路2段由南向北途經該路口，詎被告竟疏未注意暫
    停讓行駛於幹線道之原告先行通過，即貿然駕駛上開農用搬
    運車欲通過該交岔路口，原告見狀煞車不及，遂撞及被告之
    上開農用搬運車，原告因而受有左肩挫傷、左膝、臀部多處
    擦裂傷等傷害之事實，業經本院依職權調取之本院98年交易
    字第257號刑事案卷（包括彰化地方法院檢察署98年度偵字
    第8519號偵查卷宗）所附道路交通事故現場圖、交通事故調
    查報告表(一)、(二)、事故現場照片、佑民醫療財團法人佑民醫
    院（下稱佑民醫院）診斷證明書可憑。按農用搬運車係屬動
    力機械，應向公路監理機關申請臨時通行證，方得行駛道路
    ；又駕車行至無號誌之交岔路口，支線道車應暫停讓幹線道
    車先行，道路交通安全規則第83條第2項及第102條第1項第2
    款分別定有明文。本件被告原應遵守上開規定，且依當時情
    形，並無不能注意之情事，竟疏未注意及此，而肇事致原告
    受傷乙節，有上揭道路交通事故現場圖、交通事故調查報告
    表、現場照片及診斷證明書可佐，被告就本件車禍之發生有
    過失至明，此參諸98年交易字第257號刑事案件就本件車禍
    亦認被告確有過失，以業務過失傷害罪判處被告拘役20日，
    如易科罰金，以1,000元折算1日確定在案，有前揭判決書可
    稽，益徵明確。從而，被告之過失行為既確造成原告受傷，
    其過失行為與原告受傷間具有相當因果關係，自堪認定。是
    原告上開主張被告因過失行為造成其受傷等情，堪認屬實。
    被告辯稱車禍發生時原告稱其未受傷云云，洵非可採。
五、按因故意或過失，不法侵害他人之權利者，負損害賠償責任
    。故意以背於善良風俗之方法，加損害於他人者亦同。汽車
    、機車或其他非依軌道行駛之動力車輛，在使用中加損害於
    他人者，駕駛人應賠償因此所生之損害。又不法侵害他人之
    身體或健康者，對於被害人因此喪失或減少勞動能力或增加
    生活上之需要時，應負損害賠償責任。且不法侵害他人之身
    體、健康、名譽、自由、信用、隱私、貞操，或不法侵害其
    他人格法益而情節重大者，被害人雖非財產上之損害，亦得
    請求賠償相當之金額，民法第184條第1項、第191條之2、第
    193條第1項及第195條第1項前段分別定有明文。本件被告因
    過失行為致原告受傷既如上述，原告依上開規定請求被告應
    負損害賠償責任，於法即無不合。茲就原告請求之項目及金
    額，分別審酌如下：
  (1)醫療費用部分：原告主張支出醫療費用計9,670元，提出佑
    民醫院門診收據、龍英堂國術館收據、信義國術館收據、草
    鞋墩神經外科診所收據、竹山秀傳醫院收據等為證，並為被
    告所不爭執，本院審酌上開收據內容，認均屬醫療所必需之
    費用，故原告此部分之請求應予准許。
  (2)薪資減少之損失部分：原告主張其因車禍受傷請40小時病假
    而未能工作，以時薪135元計算，共計損失5,400元乙節，業
    據其提出請假卡及扣繳憑單為證，且為被告所不爭執，應認
    原告此部分之請求為有理由。
  (3)物之損害賠償（機車維修費、安全帽及手套損失）部分：按
    因犯罪而受損害之人，於刑事訴訟程序固得附帶提起民事訴
    訟，對於被告請求回復其損害，但其請求回復之損害，以被
    訴犯罪事實所生之損害為限，否則縱令得依其他事由，提起
    民事訴訟，亦不得於刑事訴訟程序附帶為此請求。（最高法
    院60年臺上字第633號判例意旨參照）。本件被告經檢察官
    提起公訴及本院以本院98年交易字第257號刑事判決判處罪
    刑者，僅為「業務過失傷害」，並不及於「毀損」（按：過
    失毀損，刑法無處罰明文），原告即不得依刑事附帶民事訴
    訟程序，請求被告賠償其所騎乘機車毀損之修繕費用及穿戴
    之安全帽、手套毀損之損失，原告就該部分提起附帶民事訴
    訟，其起訴為不合法，依法自應予以駁回。
 (4) 慰撫金部分：按慰撫金之賠償須以人格權遭遇侵害，使精神
    上受有痛苦為必要，其核給之標準與財產上損害之計算不同
    ，然非不可斟酌雙方身分、資力與加害程度，及其他各種情
    形核定相當之數額，最高法院51年臺上字第223號判例著有
    明文。原告因本件車禍受有左肩挫傷、左膝、臀部多處擦裂
    傷等傷害，其精神受有痛苦自明。另查原告37歲，高職畢業
    ，目前在百朝股份有限公司擔任技工，月薪26,000元，名下
    無財產；被告77歲，國小肄業，無業，獨居，名下無財產，
    ，業經兩造陳明在卷，復有稅務電子閘門財產所得調件明細
    表附卷可稽。從而，本院審酌上揭兩造身分、經濟能力、被
    告加害情形及原告所受痛苦之程度等一切情狀，認原告請求
    精神慰撫金200,000元，尚屬過高，應核減為35,000元，始
    為允當。
六、復按給付無確定期限者，債務人於債權人得請求給付時，經
    其催告而未為給付，自受催告時起，負遲延責任。其經債權
    人起訴而送達訴狀，或依督促程序送達支付命令，或為其他
    相類之行為者，與催告有同一之效力；遲延之債務，以支付
    金錢為標的者，債權人得請求依法定利率計算之遲延利息；
    應付利息之債務，其利率未經約定，亦無法律可據者，週年
    利率為5％，民法第229條第2項、第233第1項前段、第203條
    分別定有明文。原告請求被告賠償損害，以支付金錢為標的
    ，無確定期限，又未約定利率，併請求自附帶民事起訴狀繕
    本送達翌日即99年2月5日（參本院98年度交附民字第114號
    卷第3頁）起至清償日止，按年息5％計算之利息，於法有據
    ，亦應予准許。
七、綜上所述，原告依據侵權行為法律關係，請求被告給付50,0
    70元（計算式：9,670＋5,400＋35,000＝50,070），及自起
    訴狀繕本送達之翌日即99年2月5日起至清償日止，按年息5
    ％計算之利息，為有理由，應予准許。逾此部分之請求，洵
    屬無據，不應准許。原告雖陳明願供擔保聲請宣告假執行，
    惟經核原告勝訴部分因未逾500,000元，爰依民事訴訟法第3
    89條第1項第5款規定，就原告勝訴部分，依職權宣告假執行
    。至原告敗訴部分，則因訴之駁回而失所依附，不予准許。
八、本件事證已臻明確，兩造其餘之攻擊防禦方法及所提之證據
    ，核與判決結果不生影響，爰毋庸一一論述，併此敘明。
九、本件為附帶民事訴訟，無須繳納裁判費，且兩造於訴訟程序
    中，亦無其他訴訟費用之支出，爰不併為訴訟費用之諭知。
中    華    民    國    99    年    4     月    21    日
                  民事第三庭    法  官  尚安雅
以上正本係照原本作成。
如對判決上訴，應於判決送達後20日內向本院提出上訴狀（須附
繕本）。
中    華    民    國    99    年    4     月    26    日
                                書記官  陳文俊

司法院資訊處製作；財團法人民間司法改革基金會備份。
